臺灣高等法院民事裁定　　　　　　　　　　96年度抗字第90號
抗　告　人　欣伯國際有限公司
法定代理人　甲○○
上列抗告人因與相對人乙○○間假扣押事件，對於中華民國95年
11月24日臺灣基隆地方法院95年度裁全字第2127號裁定，提起抗
告，本院裁定如下：
    主  文
抗告駁回。
抗告訴訟費用由抗告人負擔。
一、原裁定意旨略以：「債權人（即本件之抗告人）主張債務人
    （即本件之相對人）積欠其票款新台幣（下同）七萬元，並
    提出支票及退票理由單影本一紙，惟債權人聲請假扣押之原
    因為：近聞債務人正將所有財產搬移隱匿，致日後有不能執
    行或甚難執行之虞，債權人願提供擔保以代釋明，惟債權人
    均未提出能即時調查之證據以釋明之，故本件聲請顯與民事
    訴訟法第五百二十六條第一、二項規定之要件不符，不應准
    許。」等語。
二、抗告意旨略以：「抗告人為保全票款請求，已提出支票及退
    票理由單影本，已符合民事訴訟法第五百二十二條第一項之
    規定，且原法院認為抗告人關於假扣押之原因釋明不足，應
    先命抗告人補正，不應逕予駁回。又原法院要求抗告人提出
    能及時調查之證據，已屬證明，而非釋明，且相對人搬移隱
    匿其財產當不會告知抗告人，要求抗告人提出證據，實有困
    難。再原法院亦怠於適用民事訴訟法第五百二十六條第二項
    規定，酌定相對人受損害之金額，命抗告人擔保。因此原裁
    定於法不合，應予廢棄，爰求廢棄原裁定」等語。
三、按假扣押非有日後不能執行或甚難執行者，不得為之；又「
    請求」及「假扣押」之原因，應釋明之；前項釋明如有不足
    ，而債權人陳明願供擔保或法院認為適當者，法院得定相當
    之擔保，命供擔保後為假扣押，民事訴訟法第五百二十六條
    第一、二項定有明文。又所謂不能強制執行，如債務人浪費
    財產，增加負擔，或就其財產為不利益之處分，將成為無資
    力之情形等，所謂恐難執行，如債務人將移住遠方或逃匿（
    參照最高法院十九年抗字第四七四號判例、十九年抗字第二
    三二判例要旨）。
四、經查，抗告人於原法院聲請假扣押時，雖據提出支票及退票
    理由單影本一紙，此應認為係對假扣押之本案「請求」原因
    之釋明，然於「假扣押」之原因，僅泛稱近聞債務人正將所
    有財產搬移隱匿，應認未能盡釋明之責，故原法院駁回相對
    人之聲請，於法並無不合。抗告意旨謂：原法院應先命抗告
    人補正原因釋明，不應逕予駁回云云，惟查抗告人於提起本
    件抗告後，亦未提出任何關於相對人隱匿財產之釋明，則抗
    告人執此指摘原裁定不當，並無可採。又抗告意旨謂：要求
    抗告人提出能及時調查之證據，已屬證明，而非釋明，且相
    對人搬移隱匿財產當不會告知抗告人，要求抗告人提出證據
    ，實有困難云云，然抗告人提出之假扣押原因為相對人隱匿
    搬移財產，依上開說明，抗告人至少應就相對人有何動產、
    不動產之處分、變賣、隱匿之實際情形加以釋明，使法院得
    以審酌，原法院並無強令抗告人提出證據，抗告人實有誤會
    。再抗告意旨謂：原法院怠於適用民事訴訟法第五百二十六
    條第二項規定，酌定相對人受損害之金額，命抗告人供擔保
    云云，惟依上開法條說明，欲適用民事訴訟法第五百二十六
    條第二項之規定，命債權人供擔保後為假扣押，前提需債權
    人已就假扣押之本案請求及假扣押之原因，已盡釋明之責，
    法院仍認釋明有所不足，始得適用該條項之規定，今抗告人
    就假扣押之原因尚未釋明，原法院當無計算相對人受損害額
    ，而令抗告人供擔保之可能。綜上，抗告人仍無法釋明假扣
    押之原因，故不應准許其假扣押之聲請。抗告意旨仍執前詞
    指摘，求為廢棄原裁定，為無理由，應予駁回。
五、據上論結，本件抗告為無理由，爰裁定如主文。
中　　華　　民　　國　　96　　年　　1 　　月　　26　　日
                    民事第十二庭
                        審判長法　官　張宗權
　　　　　　　　　　　        法　官　陳永昌
　　　　　　　　　　　        法　官　蕭艿菁
正本係照原本作成。
不得再抗告。
中　　華　　民　　國　　96　　年　　1 　　月　　26　　日
　　　　　　　　　　　　　　　書記官　王秀雲
